臺灣雲林地方法院刑事判決
111年度訴字第248號
公  訴  人  臺灣雲林地方檢察署檢察官
被      告  林喻賢


上列被告因公共危險案件，經檢察官提起公訴（111年度少連偵
字第32號），於準備程序進行中，被告就被訴事實為有罪之陳述
，經合議庭裁定由受命法官獨任進行簡式審判程序，判決如下：
    主      文
甲○○共同放火燒燬自己所有之車輛，致生公共危險，處有期徒
刑肆月，如易科罰金，以新臺幣壹仟元折算壹日。緩刑貳年，緩
刑期間付保護管束，並應於本判決確定之日起陸個月內，接受法
治教育課程貳場次。　
    事實及理由
壹、犯罪事實
一、甲○○與少年丙○○（民國00年00月生，真實姓名年籍詳卷，所
    涉部分另由本院少年法庭裁定交付保護管束確定）、洪○強
    （92年9月生，真實姓名年籍詳卷，所涉部分另由本院少年
    法庭裁定因所涉多起前案已諭知感化教育，評估本案無再付
    保護處分之必要確定）、廖○淇(93年7月生，真實姓名年籍
    詳卷，所涉部分另由本院少年法庭裁定交付保護管束確定)
    等4人，因少年丙○○所有之電動機車（無車牌，下稱A車）故
    障，其等於110年7月15日晚間謀議放火燒燬A車，明知雲林
    縣○○鎮○○里○○00號民宅旁之空地緊鄰民宅，亦知悉汽油係危
    險性極高之燃料，可預見如在上開地點將汽油用以點火燃燒
    A車，極易延燒、波及附近建物，足致生公共危險，竟仍共
    同基於放火燒燬少年丙○○所有A車之犯意聯絡，甲○○、少年
    丙○○先前往加油站購買汽油，並以寶特瓶盛裝汽油後，由少
    年丙○○、洪○強一同將A車牽到雲林縣○○鎮○○里○○00號民宅旁
    之空地，甲○○旋於同日晚上8時53分許，將上開購入之汽油
    朝A車車身波灑，繼之以打火機點火燃燒燬A車，火迅即燃燒
    ，嗣經甲○○、少年丙○○、廖○淇、洪○強持水桶撲滅火勢，惟
    A車儀表板、腳踏板、坐墊均已燒燬，僅殘存鋼架，已達燒
    燬而喪失效用之程度，致生公共危險。嗣因警獲報到場處理
    ，調閱監視錄影畫面，始循線查悉上情。 
二、案經雲林縣警察局西螺分局報告臺灣雲林地方檢察署檢察官
    偵查起訴。 　
貳、程序部分
　　被告甲○○所犯之罪，係死刑、無期徒刑、最輕本刑為3年以
    上有期徒刑以外之罪，亦非高等法院管轄第一審案件，被告
    於準備程序就前揭被訴事實為有罪之陳述，經依法告知簡式
    審判程序之旨，並聽取檢察官及被告之意見後，本院合議庭
    認無不得或不宜依簡式審判程序進行之情形，爰依刑事訴訟
    法第273條之1第1項規定，裁定本案由受命法官獨任進行簡
    式審判程序，是本案之證據調查，依同法第273條之2規定，
    不受同法第159條第1項、第161條之2、第161條之3、第163
    條之1及第164條至第170條規定之限制。
參、認定犯罪事實所憑之證據及理由
一、上開犯罪事實，業據被告於警詢、偵訊、本院準備程序及審
    理時均坦承不諱（警卷第1至7頁；偵卷第17至21頁；本院卷
    第77頁、第80頁、第88頁），核與證人高進輝、少年丙○○、
    廖○淇、洪○強、高○軒於警詢之證述大致相符（警卷第8至14
    頁、第15至21頁、第22至27頁、第28至30頁；偵卷第31頁至
    第33頁），並有雲林縣消防局火災原因調查鑑定書（含火災
    原因調查鑑定書摘要、火災現場勘察人員簽到表、火災現場
    勘察紀錄及原因研判、火災出動觀察記錄、談話筆錄、火災
    證物鑑定報告、火災現場平面圖及物品配置圖、火災現場照
    片資料等）（警卷第33至71頁）、台灣中油義和站110年7月
    29日交易資料查詢（警卷第31頁）各1份、監視器錄影畫面
    截圖34張（警卷第72至84頁）、現場照片5張（警卷第85至8
    6頁）、監視器錄影光碟1片（置於偵卷偵查錄音光碟存放袋
    內）在卷可稽，是認被告前揭所為之任意性自白與事實相符
    ，可以採信。　
二、按刑法第173條第1項放火燒燬現有人所在之建築物罪，其所
    謂燒燬，係指火力燃燒，喪失物之效用而言，必須其物喪失
    主要效用，始得謂放火既遂（最高法院76年度台上字第8230
    號判決參照）。本案A車受燒而儀表板、腳踏板、坐墊均已
    嚴重燒燬，僅殘存鋼架，有上開現場照片存卷可參，當已致
    令A車喪失效用而達到燒燬之程度。又按刑法第175條第2項
    之罪，以「致生公共危險」為構成要件之一，所謂「致生公
    共危險」，乃指放火燃燒之情形，依一般社會通念，有延燒
    至他人所有物之危險存在，不以發生實害為必要（最高法院
    89年度台上字第3931號判決意旨參照）。查本案放火燃燒A
    車之地點為雲林縣○○鎮○○里○○00號民宅旁之空地，是被告在
    該處貿然點火，倘未能及時撲滅、控制火勢，實有可能波及
    附近建物，對附近居民之生命、財產顯已構成威脅與不安之
    感覺，應可認定其放火行為已發生公共危險，要無疑義。是
    被告所為之放火行為，應認在客觀上具有危險性，並已致生
    公共危險。
三、綜上，本案事證已明，被告犯行洵堪認定，應依法論科。　
肆、論罪科刑
一、核被告所為，係犯刑法第175條第2項之放火燒燬自己所有之
    車輛，致生公共危險罪。公訴意旨雖認被告非A車所有人，
    其就本案犯行，係犯刑法第175條第1項之放火燒燬他人所有
    之車輛，致生公共危險罪，然被告就本案犯行既與A車所有
    權人即少年丙○○共同實施該犯行，且參與放火燒燬A車致生
    公共危險之構成要件行為，依刑法第31條第1項前段之規定
    ，仍應以共同正犯論，考量上開犯罪事實與起訴書所載犯罪
    事實，基本社會事實同一，且業於本院準備程序時當庭告知
    被告此部分罪名（本院卷第76頁），賦予被告辯論之機會，
    已充分保障被告之防禦權，爰依法變更起訴法條。
二、至公訴意旨雖認被告本案犯行應適用兒童及少年福利與權益
    保障法第112條第1項規定，惟考量被告於本案行為時為18歲
    以上未滿20歲之未成年人，其雖與少年丙○○、廖○淇、洪○強
    共同實行犯罪，仍非兒童及少年福利與權益保障法第112條
    第1項前段所稱之「成年人」，自無上開加重其刑規定之適
    用，併此敘明。　　
三、被告就本案犯行與少年丙○○、廖○淇、洪○強，有犯意聯絡及
    行為分擔，應依刑法第28條論為共同正犯。　
四、爰審酌被告與少年丙○○、廖○淇、洪○強等4人率爾為上開放
    火犯行，罔顧A車停放處周遭住戶之公眾生命、身體、財產
    之安全，恣意焚燒A車滋生嚴重公共危險，對社會治安之危
    害非輕，對他人之生命、身體及安全亦有潛在之危險；兼衡
    被告犯罪之目的、手段，又縱火處緊鄰民宅，且於晚間時分
    為之，倘火勢延燒將因無人查覺而釀致大害，對他人之生命
    、身體、財產、社會公共安全所造成之危害程度甚鉅；惟考
    量被告犯後始終坦承犯行，犯後態度尚佳；復參以被告自陳
    大學肄業之智識程度，在菜市場送貨，月薪約新臺幣3萬至4
    萬元，未婚無子女，與爺爺、奶奶同住之家庭生活經濟狀況
    等一切情狀（本院卷第90至91頁），量處如主文所示之刑，
    並諭知易科罰金之折算標準。
五、緩刑之說明　
　㈠行為經法院評價為不法之犯罪行為，且為刑罰科處之宣告後
    ，究應否加以執行，乃刑罰如何實現之問題。依現代刑法之
    觀念，在刑罰制裁之實現上，宜採取多元而有彈性之因應方
    式，除經斟酌再三，認確無教化之可能，應予隔離之外，對
    於有教化、改善可能者，其刑罰執行與否，則應視刑罰對於
    行為人之作用而定。倘認有以監禁或治療謀求改善之必要，
    固須依其應受威嚇與矯治之程度，而分別施以不同之改善措
    施（入監服刑或在矯治機關接受治療）；反之，如認行為人
    對於社會規範之認知並無重大偏離，行為控制能力亦無異常
    ，僅因偶發、初犯或過失犯罪，刑罰對其效用不大，祇須為
    刑罰宣示之警示作用，即為已足，此時即非不得緩其刑之執
    行，並藉違反緩刑規定將入監執行之心理強制作用，謀求行
    為人自發性之改善更新。而行為人是否有改善之可能性或執
    行之必要性，固係由法院為綜合之審酌考量，並就審酌考量
    所得而為預測性之判斷，但當有客觀情狀顯示預測有誤時，
    亦非全無補救之道，法院仍得在一定之條件下，撤銷緩刑（
    參刑法第75條、第75條之1），使行為人執行其應執行之刑
    ，以符正義。由是觀之，法院是否宣告緩刑，有其自由裁量
    之職權，而基於尊重法院裁量之專屬性，對其裁量宜採取較
    低之審查密度，祇須行為人符合刑法第74條第1項所定之條
    件，法院即得宣告緩刑，與行為人犯罪情節是否重大，是否
    坦認犯行並賠償損失，並無絕對必然之關聯性（最高法院10
    2年度台上字第4161號判決意旨參照）。
  ㈡考量被告前未曾犯罪受有期徒刑之宣告，有其臺灣高等法院
    被告前案紀錄表1份在卷可稽（本院卷第5頁），素行尚佳，
    因一時失慮，致罹刑典，固非可取，惟其犯後已坦承犯行，
    經此偵審程序及上開罪刑宣告，當已知所警惕，是本院認被
    告所宣告之刑以暫不執行為適當，依刑法第74條第1項第1款
    之規定，宣告緩刑2年，以啟自新。又為使被告能自本案中
    深切記取教訓，促使其尊重法律規範秩序及強化其法治觀念
    ，俾導正偏差行為，避免再度犯罪，認應依刑法第74條第2
    項第8款規定，命被告應於本判決確定之日起6個月內，參加
    法治教育2場次，另依刑法第93條第1項第2款規定，併予宣
    告被告於緩刑期間付保護管束，以發揮附條件緩刑制度之立
    意，使其能重新納入法律秩序下之生活。惟倘被告違反本院
    所定命其履行之事項情節重大，足認原宣告之緩刑難收預期
    效果，而有執行刑罰之必要者，檢察官得依刑法第75條之1
    第1項第4款之規定，聲請撤銷本案緩刑之宣告，附此敘明。
伍、應適用之法律
一、刑事訴訟法第273條之1第1項、第299條第1項前段、第300條
    。
二、刑法第28條、第31條第1項、第175條第2項、第41條第1項前
    段、第74條第1項第1款、第2項第8款、第93條第1項第2款。
本案經檢察官乙○○提起公訴，檢察官吳淑娟到庭執行職務。
中　　華　　民　　國　　111 　年　　 7　  月　　18　　日
                  刑事第五庭  法  官  簡伶潔
以上正本證明與原本無異。  
如不服本判決應於收受送達後20日內向本院提出上訴書狀，並應
敘述具體理由；其未敘述上訴理由者，應於上訴期間屆滿後20日
內向本院補提理由書（均須按他造當事人之人數附繕本）「切勿
逕送上級法院」。告訴人或被害人如對於本判決不服者，應具備
理由請求檢察官上訴，其上訴期間之計算係以檢察官收受判決正
本之日期為準。
                              書記官  曾千庭
中　　華　　民　　國　　111 　年　　7 　　月　　19　　日
附錄本案論罪科刑法條全文：
刑法第175條
放火燒燬前二條以外之他人所有物，致生公共危險者，處1年以
上7年以下有期徒刑。
放火燒燬前二條以外之自己所有物，致生公共危險者，處3年以
下有期徒刑。
失火燒燬前二條以外之物，致生公共危險者，處拘役或9千元以
下罰金。